臺灣高等法院刑事判決
                                    109年度上易字第359號
    上  訴  人
    即  被  告  林志雄




上列上訴人即被告因妨害自由案件，不服臺灣宜蘭地方法院108
年度易字第674號，中華民國108年12月31日第一審判決（起訴案
號：臺灣宜蘭地方檢察署108年度偵字第1596號、第5601號），
提起上訴，本院判決如下：
    主  文
上訴駁回。
    理  由
一、按不服地方法院之第一審判決而上訴者，應向管轄第二審之
    高等法院為之。上訴書狀應敘述具體理由，倘所提出之書狀
    未敘述上訴理由，或僅曾以言詞陳述上訴理由者，均應於上
    訴期間屆滿後20日內補提理由書於原審法院，逾期未補提者
    ，原審法院應定期間先命補正；第二審法院認為上訴書狀未
    敘述理由或上訴有第362條前段之情形者，應以判決駁回之
    ，但其情形可以補正而未經原審法院命其補正者，審判長應
    定期間先命補正，刑事訴訟法第361條、第367條分別定有明
    文。又雖已提出上訴理由，但所提非屬具體理由者，則無庸
    命其補正，逕由第二審法院以上訴不合法律上之程式，判決
    駁回之（最高法院107年度台上字第177號判決意旨參照）。
    另刑事訴訟法第361條第1項、第2項規定，不服地方法院之
    第一審判決而上訴者，須提出上訴書狀，並應敘述具體理由
    。就修法過程以觀，原草案為：「依前項規定提起上訴者，
    其上訴書狀應敘述理由，並引用卷內訴訟資料，具體指摘原
    審判決不當或違法之事實。其以新事實或新證據為上訴理由
    者，應具體記載足以影響判決結果之理由。」嗣經修正通過
    僅保留「上訴書狀應敘述具體理由」之文字，其餘則刪除，
    故所稱「具體理由」，並不以其書狀應引用卷內訴訟資料，
    具體指摘原審判決不當或違法之事實，亦不以於以新事實或
    新證據為上訴理由時，應具體記載足以影響判決結果之情形
    為必要。但上訴之目的，既在請求第二審法院撤銷或變更第
    一審之判決，所稱「具體」，當係抽象、空泛之反面，若僅
    泛言原判決認事用法不當、採證違法或判決不公、量刑過重
    等空詞，而無實際論述內容，即無具體可言。從而，上開法
    條規定上訴應敘述具體理由，係指須就不服判決之理由為具
    體的敘述而非空泛的指摘而言。倘上訴理由就其所主張第一
    審判決有違法或不當的情形，並未舉出該案相關的具體事由
    足為其理由之所憑，仍不能謂已敘述具體理由，所為上訴，
    即不符合上訴第二審的法定要件（最高法院107年度台非字
    第52號判決意旨參照）。
二、上訴人即被告林志雄上訴意旨略以：被告於偵審中已坦承犯
    行，深感後悔，原審仍量處有期徒刑2月，依其情節，較同
    性質之他案為重，請從輕量刑云云。
三、經查：
  ㈠本件原判決認定被告共同涉犯妨害自由罪，累犯，量處有期
    徒刑2月；係以本案犯罪事實，業據被告於原審坦承不諱，
    核與同案被告廖振成於原審及證人即告訴人林玉惠於警詢及
    檢察官偵訊時指訴之情節，互核相符；此外，並有被告廖振
    成、林志雄通訊軟體MESSENGER對話內容截圖畫面、犯案路
    線圖、告訴人之住處監視器光碟1片、影像翻拍暨現場照片
    、宜蘭縣政府警察局羅東分局搜索扣押筆錄、扣押物品目錄
    表、車輛詳細資料報表、宜蘭縣政府警察局羅東分局108年4
    月10日警羅偵字第1080006831號函附之職務報告書及同分局
    108年4月23日警羅偵字第1080008566號函附之財團法人消防
    安全中心基金會一般爆竹煙火型式認可證書及煙火照片各1
    份在卷可稽，及扣案之已使用過之16管煙火盒1個可資佐證
    。足認被告前揭任意性自白確與事實相符，堪以採信，被告
    犯行堪以認定。經核其證據之取捨及證明力之判斷於法均無
    不合，從形式上觀察，原判決認事用法並無任何違誤之處。
  ㈡按刑事審判旨在實現刑罰權之分配的正義，故法院對有罪被
    告之科刑，應符合罪刑相當之原則，使輕重得宜，罰當其罪
    ，以契合社會之法律感情，此所以刑法第57條明定科刑時應
    審酌一切情狀，尤應注意該條所列10款事項以為科刑輕重之
    標準，俾使法院就個案之量刑，能斟酌至當。而「量刑輕重
    係屬事實審法院得依職權自由裁量之事項，苟已斟酌刑法第
    57條各款所列情狀而未逾越法定刑度，不得遽指為違法」（
    最高法院72年度台上字第6696號判例、98年度台上字第5002
    號判決意旨參照）。經查，本件原判決於理由欄業說明：審
    酌被告與被害人因搶客糾紛，因而心生不滿，對被害人為前
    揭恐嚇行為之犯罪動機、目的、手段、品行，並兼衡被告之
    智識程度及生活狀況，恐嚇被害人對被害人所生之危害程度
    ，與事後迄未與被害人達成民事和解及取得被害人之諒解，
    及被告犯後坦承犯行、態度良好等一切情狀，量處有期徒刑
    2月，並諭知易科罰金之折算標準，顯已斟酌刑法第57條各
    款所列情狀，而為刑之量定，既未逾越法定刑度，亦未濫用
    自由裁量之權限，自難認有何違法或不當。至刑法第59條之
    酌量減輕其刑，必於犯罪之情狀，在客觀上足以引起一般同
    情，認為即予宣告法定低度刑期，猶嫌過重者，始有其適用
    （最高法院51年台上字第899號判例意旨參照）。本件被告
    所犯上開共同妨害自由罪，依其情節，並無情輕法重，有傷
    一般國民對於法律之情感，而足以引起社會一般同情之處，
    尚無顯可憫恕之情形，即無依刑法第59條酌減其刑之餘地；
    另被告前曾於106年間因違反毒品危害防制條例案件，經法
    院判處有期徒刑6月確定，於107年5月5日執行完畢，於本案
    雖構成累犯，惟衡酌本案與上開前案之罪質及犯罪情節，尚
    難認被告具有特別之惡性或對刑罰反應力特別薄弱之情形，
    本件被告尚無依刑法第47條第1項加重法定最低本刑之必要
    。本件原審已基於行為人之責任基礎，斟酌刑法第57條各款
    所列情狀，而為刑之量定，既未逾越法定刑度，亦未濫用自
    由裁量之權限，難認有何違法或不當。被告仍執前詞請求從
    輕量刑云云，純屬其個人主觀上對法院量刑之期盼，實難認
    已提出具體理由；況他案判決並無拘束本案判決效力，法院
    原應依其調查審理的結果，本其獨立審判及自由心證之職權
    妥適裁判，至於他案因情節有別，基於個案拘束原則，不得
    比附援引他案量刑執為原判決有違背法令之論據。
四、綜上所述，上訴人上訴狀雖有敘述上訴理由，惟上訴意旨所
    述，不足以認為原判決有何不當或違法者，即與未敘述具體
    理由無異，其此部分所為上訴，即不符合上訴之法定要件，
    應予駁回。
據上論斷，應依刑事訴訟法第367條前段、第372條，判決如主文
。
中    華    民    國    109   年    2     月    27    日
                  刑事第二十三庭審判長法  官  李釱任
                                      法  官  崔玲琦
                                      法  官  梁耀鑌
以上正本證明與原本無異。
不得上訴。
                                      書記官  宗志強
中    華    民    國    109   年    2     月    27    日
附錄：本案論罪科刑法條全文
中華民國刑法第305條以加害生命、身體、自由、名譽、財產之
事恐嚇他人，致生危害於安全者，處 2 年以下有期徒刑、拘役
或 9 千元以下罰金。